【裁判字號】    92,上訴,2070
【裁判日期】    920828
【裁判案由】    公共危險等
【裁判全文】
臺灣高等法院刑事判決                          九十二年度上訴字第二０七０號
    上  訴  人  台灣板橋地方法院檢察署檢察官
    被      告  甲○○
                乙○○
    共      同
    選任辯護人  許智勝  律師
右上訴人因被告公共危險等案件，不服臺灣板橋地方法院九十一年度訴字第二四一二
號，中華民國九十二年八月五日第一審判決（起訴案號：臺灣板橋地方法院檢察署九
十一年度偵字第一九五八四號），提起上訴，本院判決如左：
    主  文
上訴駁回。
    理  由
壹、公訴意旨略以：被告乙○○係位於台北縣鶯歌鎮○○○路阿四巷十號後面山坡地
    之所有人，且上開土地依據山坡地保育利用條例係經台灣省政府於民國（下同）
    六十九年二月六日以六九府農山字第一二０一六六號函公告為山坡地，與被告甲
    ○○均明知從事廢棄物清除、處理，須向地方主管機關申請核發許可證後，始得
    為之；詎其並未申請核准，竟自九十一年九月二十九日起，被告乙○○將上開土
    地出借予從事房屋拆除清理工作之被告甲○○，由被告甲○○僱工前往台北縣三
    重市某工地載運拆建房屋擬丟棄之木板、美耐板、鐵、保麗龍及塑膠等事業廢棄
    物，傾倒於前開山坡地之空地上。且被告二人均明知上開傾倒之事業廢棄物，多
    為易燃物，且有延燒空地旁樹林之虞，易引起森林大火，竟仍基於在山坡地內，
    擅自從事廢棄物之處理使用及放火燒毀前開廢棄物之犯意聯絡，於同年十月二日
    下午四時許，由被告甲○○點火燃燒上開事業廢棄物，致生公共危險。嗣於同日
    四時許，由台北縣政府環境保護局會同台北縣政府警察局三峽分局鶯歌分駐所警
    員當場查獲。因認被告二人所為，係涉犯廢棄物清理法第四十六條第一項第三款
    、第四款、山坡地保育利用條例第三十四條第一項及刑法第一百七十五條第一項
    之罪嫌云云。
貳、公訴人認被告甲○○及乙○○二人涉犯廢棄物清理法第四十六條第一項第三款、
    第四款、山坡地保育利用條例第三十四條第一項及刑法第一百七十五條第一項之
    罪嫌，無非係以被告二人之自白及台北縣政府環境保護局稽查紀錄及現場照片為
    其主要之論據。惟訊之被告甲○○及乙○○二人堅決否認有被訴之犯行；被告甲
    ○○辯稱：伊並非專門從事廢棄物處理之工作，伊係從事裝潢雜工之工作，從事
    裝潢所拆卸下之廢木板等物品，伊負責處理，因伊向乙○○借用土地，見該地土
    壤過硬，為使土壤軟化才將廢木板燃燒成灰渣，且伊有在場監看，並不會有延燒
    其他地方之危險等語。被告乙○○則辯稱：因伊所有之土地之前淹水，土石堆積
    ，係甲○○幫伊清理，為感謝他幫忙，伊才會將土地借予甲○○作為堆放廢木板
    之用，至於甲○○燃燒廢木板伊並不知情云云。
參、按犯罪事實應依證據認定之，無證據不得推定其犯罪事實，刑事訴訟法第一百五
    十四條定有明文。又，事實之認定，應憑證據，如未能發現相當證據，或證據不
    足以證明，自不能以推測或擬制之方法，以為裁判基礎。且，認定不利於被告之
    事實，須依積極證據，苟積極證據不足為不利於被告事實之認定時，即應為有利
    被告之認定，更不必有何有利之證據，最高法院四十年台上字第八六號、三十年
    上字第八一六號亦分別著有判例。經查：
  一被訴違反廢棄物清理法第四十六條第一項第三款、第四款規定部分：
    (一)廢棄物清理法第四十六條第一項第三款固有規定「有下列情形之一者，處一年
      以上五年以下有期徒刑，得併科新臺幣三百萬元以下罰金：... 三未經主管機
      關許可，提供土地回填、堆置廢棄物」。然所謂「回填」、「堆置」廢棄物之
      定義，業據中央主管機關行政院環境保護署以九十二年四月十六日環署廢字第
      ０九二００二一七二七號函說明略以：廢棄物清理法第四十六條第一項第三款
      有規定「未經主管機關許可，提供土地回填、堆置廢棄物」，係指對於已開挖
      之坑洞填入廢棄物為「回填」，對於平地上之棄置（短期內無後續處理作業）
      廢棄物為「堆置」；如非屬前述棄置廢棄物之行為，如「轉運」、「分類」行
      為，僅短期間之置放，似均不宜將其認定為「堆置廢棄物」；如產出廢棄物者
      非屬廢棄物清理法所規定之「事業」，則該廢棄物屬一般廢棄物，應依一般廢
      棄物規定處理云云，有該函文附在原審卷第一二七頁可稽。次查，被告甲○○
      並非廢棄物清理法第四十一條所指之公、民營廢棄物清除、處理機構，渠雖自
      九十一年九月二十九日起，有將個人因從事房屋「修繕」工程（住戶個人修繕
      ）所產生之廢棄物，傾倒於本案山坡地之空地上，然旋於三天後之同年十月二
      日下午四時許，點火燃燒上開廢棄物，以為處理；應可得見被告甲○○之前開
      「傾倒」廢棄物之目的，僅在於短期間之置放；揆諸前揭行政院環境保護署九
      十二年四月十六日環署廢字第０九二００二一七二七號函文意旨，自不得將之
      認定為「堆置廢棄物」。被告等所為，核與廢棄物清理法第四十六條第一項第
      三款髓謂「未經主管機關許可，提供土地回填、堆置廢棄物」之規定，尚屬有
      間。至於，被告甲○○從事房屋「修繕」工程，對於個人所產生之廢棄物，應
      屬「一般廢棄物」，依廢棄物清理法第十一條第五款之規定，雖負有清除義務
      ；然其違反同法第十二條規定而為清除、處理，僅得依廢棄物清理法第五十條
      第一款、第二款之規定告發取締（處新台幣一千二百元以上六千元以下罰鍰；
      經限期改善，屆期仍未完成未改善者，按日連續處罰），尚無科以廢棄物清理
      法第四十六條第一項第三款罪名之餘地。
    (二)廢棄物清理法第四十六條第一項第四款雖有規定「有下列情形之一者，處一年
      以上五年以下有期徒刑，得併科新臺幣三百萬元以下罰金：... 四未依第四十
      一條第一項規定領有廢棄物清除、處理許可文件，從事廢棄物貯存、清除、處
      理，或未依廢棄物清除、處理許可文件內容貯存、清除、處理廢棄物」。然另
      觀諸同法第四十一條第一項所規定「從事廢棄物清除、處理業務者，應向直轄
      市、縣 (市）主管機關或中央主管機關委託之機關申請核發公民營廢棄物清除
      處理機構許可文件後，始得受託清除、處理廢棄物業務」。顯見廢棄物清理法
      四十一條，乃係對從事廢棄物清除、處理業務者，受託清除、處理廢棄物業務
      之限制規定。被告甲○○從事房屋「修繕」工程，其將個人因修繕工程所產生
      之廢棄物，傾倒於本案山坡地之空地上，再以燃燒之手段為處理；被告乙○○
      則僅係單純將本案山坡地借予同案被告甲○○使用；二人均非從事廢棄物清除
      、處理業務者，亦非受託清除、處理廢棄物業務，自不受廢棄物清理法四十一
      條、第四十六條第一項第四款之規範，更難遽以廢棄物清理法第四十六條第一
      項第四款之罪名相繩。
  二被訴違反山坡地保育利用條例第三十四條第一項規定部分：
    按山坡地保育利用條例第三十四條第一項規定：違反第十條規定者，處六月以上
    五年以下有期徒刑，得併科新台幣六十萬元以下罰金。又，同條例第十條規定：
    在公有或他人山坡地內不得擅自墾植、占用或從事前條第一款至第九款之開發、
    經營或使用。觀諸該等法條之規定，山坡地保育利用條例第三十四條第一項之罪
    ，自應以在「公有」或「他人」之山坡地內擅自墾植、占用、開發、經營或使用
    ，為其構成要件。惟查，本件坐落於台北縣鶯歌鎮○○○路阿四巷十號後面之山
    坡地，雖經台灣省政府於六十九年二月六日以六九府農山字第一二０一六六號函
    公告為山坡地，然該等土地係由被告乙○○信託登記於其子許富文與許富村二人
    名下，有被告乙○○提出之土地登記謄本在卷可查；即公訴人亦認被告乙○○為
    上開山坡地之所有人（見起訴書）。本案被告甲○○傾倒廢棄物之山坡地既屬同
    被告乙○○所有，而同意借予甲○○使用；自無在「公有」或「他人」之山坡地
    內擅自墾植、占用、開發、經營或使用之問題。核與山坡地保育利用條例三十四
    條第一項罪名之構成要件並不相符。
  三被訴涉犯刑法第一百七十五條第一項罪嫌部分：
    (一)按刑法第一百七十五條第一項規定：放火燒燬前二條以外之他人所有物，致生
      公共危險者，處一年以上七年以下有期徒刑。惟查，本案被告甲○○所燒燬之
      廢木板、美耐板、鐵、保麗龍與塑膠等物，依被告甲○○於警訊及偵審中供承
      係從事拆卸房屋所剩下，客戶託伊處理等語。是上開廢木板等物，應係他人拋
      棄之物，並非仍屬他人所有之物，核與刑法第一百七十五條第一項罪名之構成
      要件，自有未合。
    (二)再被告甲○○燒燬廢木板等物品是否構成相近之刑法第一百七十五條第二項公
      共危險罪。按刑法第一百七十五條第二條規定「放火燒燬前二條以外之自己所
      有物，致生公共危險者... 」，乃係採具體危險論；亦即本條放火燒燬之行為
      ，必須「致生公共危險」之結果。而所謂「致生公共危險」，乃指就燃燒之情
      形，有延燒其他他人所有物或房屋之危險存在，但不以實際上已發生此項延燒
      之事實為必要；果若尚未致發生公共危險之程度，則不能成立本罪。次查，依
      本案之現場照片及原法院至現場履勘之結果觀之，被告甲○○焚燒地點之地勢
      較低，附近並無住家，而焚燒地點旁有坡崁，且坡崁離樹林尚有一段距離，有
      警員拍攝之現場照片十四幀，原法院院勘驗筆錄暨拍攝之現場照片五幀附卷可
      證（見偵查卷第十二頁至第十八頁）。另據證人即查獲本案之台北縣政府環境
      保護局職員陳宗閔於原法院審理中到庭具結證稱：當時民眾跟我們報案中心報
      案，我們到現場時發現被告甲○○在場燒廢木板、木條、鐵、保力龍、塑膠等
      建築廢棄物；... 當時並沒有看到乙○○在場，是我詢問被告甲○○才得知土
      地是被告乙○○所有，被告甲○○開挖土機把燃燒之廢棄物攪拌，使其燃燒快
      一點云云（見原審卷第一二０頁）。依證人陳宗閔之上開證詞，得見當時被告
      甲○○有駕駛挖土機在旁助燃及察看，衡情自不會有延燒至他人所有物或房屋
      、樹林之危險存在。被告甲○○所為亦與刑法第一百七十五條第二項（起訴書
      認被告等係觸犯同法條第一項）所指「致生公共危險」之構成要件不符。
  四此外，又查無其他積極證據足認被告二人有公訴意旨所指之犯行，被告二人之犯
    罪尚屬不能證明。原審因之為被告二人無罪之諭知，核無不合。
肆、公訴人之上訴意旨，仍執前詞以：(一)被告未依法清除前開一般事業廢棄物，其所
    清除者仍應視為「廢棄物」；(二)被告雖非公民營廢棄物清除、處理機構，仍為修
    正前廢棄物清理法第二十二條第四款處罰之對象甚明云云，指摘原判決不當，為
    無理由，應予駁回。
據上論斷，應依刑事訴訟法第三百六十八條，判決如主文。
本案經檢察官田炳麟到庭執行職務。
中      華      民      國    九十二    年      八      月    二十八    日
                              臺灣高等法院刑事第十二庭
                                  審判長法  官   劉  景  星
                                        法  官   陳  志  洋
                                        法  官   陳  博  志
右正本證明與原本無異。
如不服本判決，應於收受送達後十日內向本院提出上訴書狀，其未敘述上訴之理由者
並得於提起上訴後十日內向本院補提理由書（均須按他造當事人之人數附繕本）。
                                        書記官   陳  嘉  文
中      華      民      國    九十二    年      八      月    二十九    日


司法院資訊處製作；財團法人民間司法改革基金會備份。
